【裁判字號】    95,交抗,419
【裁判日期】    950609
【裁判案由】    違反道路交通管理處罰條例
【裁判全文】
臺灣高等法院交通事件裁定             95年度交抗字第419號
抗   告   人
即受 處 分人
即聲明異議人  甲○○
原處分機關   交通部公路總局臺北區監理所
上列抗告人因違反道路交通管理處罰條例案件，不服臺灣臺北地
方法院，中華民國95年5月2日所為裁定（95年度交聲字第 196號
，原處分案號：交通部公路總局臺北區監理所中華民國九十五年
二月三日北監自裁字第裁四０─ＡＥＢ六二一三二七號），提起
抗告，本院裁定如下：
    主  文
抗告駁回。
    理  由
一、按汽車行近行人穿越道前，應減速慢行，遇有行人穿越時，
    無論有無交通警察指揮或號誌指示，均應暫停讓行人先行通
    過，道路交通安全規則第一百零三條定有明文；而「汽車駕
    駛人，駕駛汽車，行近行人穿越道，不減速慢行或行人穿越
    道有行人穿越時，不暫停讓行人先行通過者」，處新臺幣（
    下同）六百元以上一千八百元以下罰鍰，民國九十四年二月
    五日修正公布，同年九月一日施行之道路交通管理處罰條例
    第四十四條第二款亦定有明文。
二、本件聲明異議人即受處分人甲○○於九十四年十二月十六日
    十六時二十五分許，駕駛其所有車號七Ｄ─二八八二號之自
    用小客車，行經臺北市○○路與忠義路口之際，因行近行人
    穿越道，且該行人穿越道適有行人穿越，不暫停讓行人先行
    通過，而為在該路口執勤之臺北市政府警察局士林分局芝山
    岩派出所員警王明貴當場攔停稽查，並以受處分人有違反道
    路交通管理處罰條例第四十四條第二款規定「不禮讓行人」
    之事由掣單舉發，嗣受處分人於收受舉發通知單後，乃於舉
    發通知單所載之應到案日期（九十四年十二月三十一日）前
    向原處分機關提出申訴，經原處分機關函請舉發單位調查結
    果，仍認受處分人有前開違規行為，原處分機關爰依道路交
    通管理處罰條例第四十四條第二款（贅引第一項）及違反道
    路交通管理事件統一裁罰基準表之規定，裁處受處分人罰鍰
    一千二百元。
三、聲明異議意旨略以：「我雖有於前述時、地駕駛前揭車牌號
    碼之自用小客車為警攔停，惟此乃因為那個路口是行人與車
    輛分行的，車子走的時候，人不可以走，人走的時候，車子
    不能走，所以沒有禮讓行人的問題；我當天也是按照號誌通
    行，轉彎的時候，確實是右轉綠燈燈號亮起的時候，我才右
    轉的，而且我看到我的前方根本沒有任何的行人；警員當時
    站在陽明醫院出口的另外一邊，距離出口很遠，根本看不到
    我車行右轉綠燈的燈號，當時又是放學時間，下課的學生那
    麼多，我怎麼會闖紅燈」云云，請求撤銷原處分。
四、原裁定意旨略以：受處分人甲○○確有於前揭時、地駕駛前
    揭車號之自用小客車，行近行人穿越道，且該行人穿越道有
    行人穿越，不暫停讓行人先行通過之違規事實，業經證人即
    目睹受處分人違規行駛繼而開單告發受處分人之員警王明貴
    於原審九十五年四月四日調查時證稱：九十四年十二月十六
    日下午四時二十五分左右，我是在雨聲路及忠義路口執勤，
    負責路檢的勤務，那個路口有醫院及學校，所以設置有行人
    專用號誌，當行人號誌燈號綠燈亮起的時候，我看到受處分
    人駕駛七Ｄ─二八八二號的自用小客車從雨聲路右轉忠義路
    ，在他轉彎的同時，也有其他的行人正在穿越斑馬線，當時
    我站在雨聲路陽明醫院前面，距離那個路口大約只有八公尺
    ，可以很清楚的看到號誌，而且行人號誌綠燈亮起的時候，
    車輛右轉綠燈不可能亮起，我可以確認並沒有看到車輛右轉
    綠燈燈號有亮起等語明確（原審卷第三十三頁）。又交通警
    察掣單舉發違反道路交通管理處罰條例所列之違規事實，本
    質上為行政處分，係公務員基於職務上之權力，依法就特定
    之具體事件所為之具公法上效果之單方面行政行為，基於公
    務員為公法上行為具有公信力之原則，該行政行為當可被推
    定為真正，其據以依法處分之事實認定亦為正確無誤。從而
    ，本件受處分人既未就執勤員警之舉發有誤提出相關證據以
    供調查，本院經查亦無任何證據足資證明執勤員警有捏造事
    實違法取締之情事，則執勤員警本其維護交通秩序、安全職
    責所為之舉發，自應受到合法、正確之推定，受處分人雖以
    前開情詞置辯，尚難認其辯解為可採。是本件受處分人之違
    規行為堪予認定。受處分人確有於前揭時、地駕駛前開車牌
    號碼之自小客車行近行人穿越道，且該行人穿越道有行人穿
    越，不暫停讓行人先行通過之違規行為，原處分機關依道路
    交通管理處罰條例第四十四條第二款暨違反道路交通管理事
    件統一裁罰基準表之規定，裁處受處分人罰鍰一千二百元，
    核無違誤，受處分人聲明異議仍執前詞，指摘原處分不當，
    為無理由，應予駁回。經核並無不合。
五、抗告意旨略以：假如警員王明貴係站於距雨聲路口八公尺處
    行攔檢勤務，抗告人自可目視其於路口執行勤務，抗告人絕
    不會違規右轉或不讓行人而自甘受罰之理，事實上，王明貴
    並沒有站在距雨聲路口八公尺處執行勤務，其所言並不實在
    ，抗告人當時確係依右轉綠燈號誌行車，並無違規云云。
六、惟查：受處分人甲○○確有於前揭時、地駕駛前揭車號之自
    用小客車，行近行人穿越道，且該行人穿越道有行人穿越，
    不暫停讓行人先行通過之違規事實，業經證人即目睹受處分
    人違規行駛繼而開單告發受處分人之員警王明貴於原審結證
    綦詳在卷，而交通警察掣單舉發違反道路交通管理處罰條例
    所列之違規事實，本質上為行政處分，係公務員基於職務上
    之權力，依法就特定之具體事件所為之具公法上效果之單方
    面行政行為，基於公務員為公法上行為具有公信力之原則，
    該行政行為當可被推定為真正，其據以依法處分之事實認定
    亦為正確。從而，本件受處分人甲○○既未就執勤員警之舉
    發有誤提出相關證據以供調查，本院經查亦無任何證據足資
    證明執勤員警有捏造事實違法取締之情事，則執勤員警本其
    維護交通秩序、安全職責所為之舉發，自應受到合法、正確
    之推定，受處分人以前開情詞提起抗告，為無理由，應予駁
    回。
六、據上論結，應依道路交通案件處理辦法第26條，刑事訴訟法
    第412條，裁定如主文。
中    華    民    國    95    年    6     月    9     日
                  交通法庭審判長法  官  蔡  長  溪
                                法  官  陳  祐  治
                                法  官  林  俊  益
以上正本證明與原本無異。
不得再抗告。
                                書記官  廖  月  女
中    華    民    國    95    年    6     月    9     日


司法院資訊處製作；財團法人民間司法改革基金會備份。
